臺灣高等法院交通事件裁定　　　　　　 94年度交抗字第828號
抗　告　人
即受處分人　甲○○
上列抗告人因違反道路交通管理處罰條例案件，不服臺灣板橋地
方法院，中華民國94年9月30日所為裁定（94年度交聲字第1046
號，原處分機關及文號：交通部公路總局臺北區監理所94年6月
30日北監營字第裁40-AIM000927號），提起抗告，本院裁定如下
：
    主  文
抗告駁回。
    理  由
一、原處分意旨略以：受處分人甲○○於民國94年4月27日11時
    45分許，駕駛車牌號碼HI-365號營業大貨車，沿臺北市○○
    路由南往北方向行駛，行經基隆路與松隆路口時，違反該處
    「禁止右轉」之交通標誌之指示，逕從基隆路右轉松隆路而
    肇事，嗣經臺北市政府警察局信義分局執勤員警李天生以受
    處分人有「違反禁止右轉標誌右轉」之違規，依違反道路交
    通管理處罰條例第四十八條第二款之規定掣單舉發。嗣受處
    分人依法提出申訴，經交通部公路總局臺北區監理所於九十
    四年六月三十日以北監營字第裁40-AIM000927號裁決書裁決
    ，依據道路交通管理處罰條例第48條第2款（裁決書贅引第
    1項，應予更正），裁處罰鍰新臺幣（下同）六百元等語。
二、異議意旨略謂：受處分人於94年4月27日，駕駛車牌號碼HI-
    365號營業大貨車，沿臺北市○○路由南往北方向行駛，行
    經基隆路與松隆路口時，與車牌號碼6533-DK號自用小客車
    發生擦撞。當時受處分人係由地下道上來，在最右線車道等
    著直行往八德路方向行駛，但因大貨車無法上橋，而必須由
    橋旁的平面道路行駛，因此異議人打了右方向燈往橋旁時，
    另一臺箱型車即從右後方追撞，本已和解，但隨後對方親屬
    卻堅持法辦，而等到信義分局交通分隊來時，已非當時發生
    之事故現場。但此違規案件，確是在事發後十天開出，認受
    處分人違規右轉，爰聲明異議，請求撤銷原處分云云。
三、原裁定以：受處分人確有於前揭時、地不依標誌指示違規右
    轉之事實，依據道路交通管理處罰條例第48條第2款、第63
    條第1項第1款、違反道路交通管理事件統一裁罰基準表之規
    定，應裁處受處分人罰鍰新臺幣六百元，並記違規點數一點
    之處分，受處分人猶執前詞否認違規，雖無理由，惟本件裁
    決漏未依違反道路交通管理處罰條例第63條第1項第1款之規
    定記違規點數一點之處分，亦有適用法則不當之違誤，不能
    維持，應由本院撤銷原處分，另行裁定受處分人甲○○汽車
    駕駛人轉彎時，不依號誌指示，處罰鍰新臺幣陸佰元，並記
    違規點數壹點。
四、抗告意旨以：(一)抗告人甲○○確於民國94年4月27日11時45
    分許與吳陳舜於基隆路與松隆路口發生交通事故，惟抗告人
    甲○○當日乃是沿基隆路由南向北往八德路方向前進，從地
    下道上來後即靠右朝著陸橋之平面道路平駛，故該事故恰巧
    發生在基隆路上且靠近松隆路此乃理所當然，且該路口乃台
    北市○○○○道，車輛往來頻繁，不能謂該事故發生在此兩
    路之交會處旁，即認定抗告人甲○○有違規右轉之事實。(二)
    吳陳舜所駕駛之車牌號碼6533-DK自用小貨車乃車速過快，
    閃避不及抗告人甲○○所駕駛之向右靠車輛，因而造成吳陳
    舜駕駛之車輛左側受損及抗告人甲○○駕駛之車輛右前方受
    創，原審怎可在無具體證據證明抗告人甲○○有違規右轉，
    僅依吳陳舜之指陳而謂抗告人甲○○有違規右轉之事實而造
    成事故。再者，事故發生當時，警察機關僅有針對雙方當事
    人作簡單之談話紀錄，並無當場作肇事測量等詳細紀錄；道
    路交通事故現場圖及其他資料亦於事故發生多日後才進行製
    作，其已無法還原事發當時之實際狀況，故警察機關所提供
    之交通事故相關資料之證據力不足，不應逕行作為原審裁量
    之依據。(三)經查交通勤務警察舉發抗告人甲○○違規右轉之
    日期為94年5月11日，但違規時間是在94年4月27日，交通勤
    務警察未能於94年4月27日當時當場製單舉發抗告人違規右
    轉，抗告人亦無道路交通管理處罰條例第7條之二第一項第
    一款至第六款之行為，故交通勤務警察之舉發抗告人甲○○
    違反同法第48條第2款、第63條第1項第1款之規定於法無據
    。
五、經查：
  (一)按汽車駕駛人轉彎時，有不依標誌、標線、號誌指示者，處
    二百元以上六百元以下（即新臺幣六百元以上一千八百元以
    下）罰鍰；又汽車駕駛人有前開條款之情形者，除依該條款
    處罰鍰外，並予記違規點數一點，道路交通管理處罰條例第
    48條第2款、第63條第1項第1款分別定有明文。
  (二)抗告人甲○○於94年4月27日11時45分許，駕駛車牌號碼HI-
    365號營業大貨車，沿臺北市○○路由南往北方向行駛，行
    經基隆路與松隆路口時，與車牌號碼6533-DK號自用小客車
    發生碰撞等情，有臺北市政府警察局北市警交大字第AIM000
    927號舉發違反道路交通管理事件通知單影本、臺北市政府
    警察局信義分局94年6月15日北市警信分交字第09431765800
    號書函、臺北市政府警察局信義分局94年8月2日北市警信分
    交字第0943522100號函附之交通分隊A3類道路交通事故調查
    報告表、道路交通事故現場圖、道路交通事故補充資料表、
    抗告人及吳陳舜之交通事故談話紀錄表各一件等附卷可證，
    抗告人對於前揭駕車右轉肇事之客觀事實並未爭執，堪予信
    實。
  (三)抗告人雖辯稱：當時並非右轉松隆路云云，惟經觀察道路交
    通事故現場圖可知，本件肇事現場確有設立「禁止右轉」之
    標誌，復觀諸前開現場圖所示，抗告人與被害人車輛撞擊之
    碎落物均係在靠近松隆路由西往東方向之入口處附近，即距
    離基隆路由南往北方向車道之最外側邊緣線約一點四公尺，
    而距離松隆路由西往東方向車道之最外側邊緣線約十點二公
    尺，相當於被害人吳陳舜所行駛之基隆路最外側第三車道前
    方，足認抗告人當時確實係逕行右轉松隆路無訛，且依被害
    人吳陳舜所駕駛之車牌號碼6533-DK號自用小客車左側車身
    受創，而抗告人所駕駛車牌號碼HI-365號營業大貨車右前保
    險桿受損等情，被害人吳陳舜指陳其沿基隆路由南向北方向
    ，直行於最外線之第三車道，而同向之抗告人駕駛前開營業
    大貨車，自第二車道欲右轉至松隆路，遂二車發生碰撞等語
    ，與客觀事證相符，抗告人上開所辯，顯係事後卸責之詞，
    不足採信。
六、綜上所述，抗告人否認前開違規行為所為之辯解，尚無足採
　　，堪認抗告人確有於前揭時、地不依標誌指示違規右轉之事
    實無訛。原審依據道路交通管理處罰條例第48條第2款、第6
    3條第1項第1款、違反道路交通管理事件統一裁罰基準表之
    規定，應裁處抗告人罰鍰新臺幣六百元，並記違規點數一點
    之處分，撤銷原處分（漏未依違反道路交通管理處罰條例第
    63條第1項第1款之規定記違規點數一點之處分），另行裁定
    抗告人甲○○汽車駕駛人轉彎時，不依號誌指示，處罰鍰新
    臺幣陸佰元，並記違規點數壹點。經核並無違誤，抗告意旨
    任意指摘原裁定不當，為無理由，應予駁回。
七、據上論結，應依道路交通案件處理辦法第26條，刑事訴訟法
    第412條，裁定如主文。
中　　華　　民　　國　　94　　年　　11　　月　 30　　日
                  交通法庭審判長法　官  溫耀源
　　　　　　　　　　　　　　　　法  官  周政達
　　　　　　　　　　　　　　　　法  官  邱同印
以上正本證明與原本無異。
不得再抗告。
  　　　　　　　　　　　　　　　書記官  莊昭樹
中　　華　　民　　國　　94　　年　　11　　月　　30　　日
